臺灣臺中地方法院臺中簡易庭民事判決
111年度中簡字第2174號
原      告  陳慧婷  

被      告  鄭文興  



上列被告因洗錢防制法等案件（案號：111年度金簡字第104號）
，經原告提起刑事附帶民事訴訟請求損害賠償（案號：111年度
簡附民字第76號），由本院刑事庭裁定移送前來，經本院於民國
111年8月19日言詞辯論終結，判決如下：
    主    文
被告應給付原告新臺幣450,000元，及自民國111年5月28日起至
清償日止，按年息百分之五計算之利息。
本判決得假執行。
    事 實 及 理 由
壹、程序事項
    本件被告未於言詞辯論期日到場，核無民事訴訟法第386 條
    各款所列情形，爰依原告之聲請，由其一造辯論而為判決。
貳、實體事項　　
一、原告主張：被告前因竊盜、毒品案件，經法院判處應執行有
    期徒刑6年，經入監執行後假釋出監，於民國109年9月9日保
    護管束期滿未經撤銷視為執行完畢，猶不知悔改，明知依一
    般社會生活通常經驗，本可預見將金融機構帳戶提供予不相識之
    人使用，可能幫助詐欺集團作為不法收取他人款項及提領特定
    犯罪所得之用，以遂其掩飾或隱匿犯罪所得財物，竟在結果
    發生不違背其本意下，容任其所提供之金融帳戶可能被詐欺集
    團利用，造成詐欺取財、掩飾隱匿贓款去向結果之發生，而意
    圖為第三人不法之所有，基於幫助詐欺取財及幫助掩飾、隱匿
    特定犯罪所得之不確定故意，於110年8月5日在臺中市豐原區
    臺灣銀行外，將其申辦之臺灣銀行帳號000-000000000000號
    帳戶（下稱臺灣銀行帳戶）存摺、提款卡及密碼交予真實姓
    名年籍不詳之「張元楷」使用，以幫助該成員所屬之詐騙集團
    遂行詐欺犯行。嗣「張元楷」取得上開臺灣銀行帳戶後，與詐
    騙集團成員遂共同意圖為自己不法之所有，基於詐欺取財、
    洗錢之犯意聯絡，透過交友軟體以暱稱「陳耀華」向原告搭
    訕，並以投資之詐術詐騙，使原告不疑有他，誤信詐欺集團
    話術，因而陷於錯誤，於110年8月9日9時52分許以自動櫃員
    機轉帳匯款45萬元至被告上開臺灣銀行帳戶，致使原告因本
    件詐欺而損失45萬元，爰依侵權行為之法律關係，請求被告
    賠償等語。並聲明：①被告應給付原告45萬元，及自起訴狀
    繕本送達翌日起至清償日止，按年息5％計算之利息。②請准
    供擔保宣告假執行。
二、被告未於言詞辯論期日到場，亦未提出書狀作何聲明或陳述
    。
三、得心證之理由
  ㈠按刑事訴訟判決所認定之事實，固非當然有拘束民事訴訟判
    決之效力，但民事法院調查刑事訴訟原有之證據，而斟酌其
    結果以判斷事實之真偽，並於判決內記明其得心證之理由，
    即非法所不許（最高法院49年臺上字第929 號判例意旨參照
    ），故本院自得調查刑事訴訟中原有之證據，斟酌其結果以
    判斷其事實。又按因故意或過失，不法侵害他人之權利者，
    負損害賠償責任。故意以背於善良風俗之方法，加損害於他
    人者亦同；數人共同不法侵害他人之權利者，連帶負損害賠
    償責任；不能知其中孰為加害人者，亦同。造意人及幫助人
    ，視為共同行為人，民法第184條第1項、第185條分別定有
    明文。又按數人共同為侵權行為致加害於他人時，本各有賠
    償其損害全部之責（最高法院17年上字第107號判例意旨可
    資參照）。查原告主張被告提供上開金融帳戶予詐欺集團成
    員共同詐欺原告，致原告陷於錯誤，遂依指示於110年8月9
    日9時52分許以自動櫃員機轉帳匯款45萬元至被告上開臺灣
    銀行帳戶，致使原告因本件詐欺而損失45萬元乙情，經本院
    依職權調取本院111年度金簡字第104號、臺灣臺中地方檢察
    署111年度偵字第1612、5105、5930號等該案之相關刑事卷
    宗查核無誤，而被告已於相當時期受合法之通知，於言詞辯
    論期日不到場，亦未提出任何準備書狀爭執，依民事訴訟法
    第436條第2項、第280條第3項準用第1項之規定，視同自認
    ；且其所涉幫助犯洗錢防制法第14條第1項之一般洗錢罪，
    累犯，處有期徒刑3月，併科罰金3萬元，罰金如易服勞役，
    以1,000元折算1日，有上開刑事判決書可佐（見本院卷第17
    -24頁），是依本院調查證據之結果，堪認原告主張之事實
    為真正。從而，原告因本件詐欺而損失45萬元，可堪認定，
    其依侵權行為之法律關係，請求被告賠償45萬元，自屬有據
    ，應予准許。
　㈡再按給付有確定期限者，債務人自期限屆滿時起，負遲延責
    任；給付無確定期限者，債務人於債權人得請求給付時，經
    其催告而未為給付，自受催告時起，負遲延責任。其經債權
    人起訴而送達訴狀，或依督促程序送達支付命令，或為其他
    相類之行為者，與催告有同一之效力，民法第229條第1 項
    、第2項分別定有明文。又按遲延之債務，以支付金錢為標
    的者，債權人得請求依法定利率計算之遲延利息。但約定利
    率較高者，仍從其約定利率；應付利息之債務，其利率未經
    約定，亦無法律可據者，週年利率為百分之5，民法第233條
    第1項、第203條亦分別明定。查原告對被告之侵權行為損害
    賠償債權，核屬無確定期限之給付，既經原告提起本件民事
    訴訟，且刑事附帶民事起訴狀繕於111年5月27日合法送達被
    告（送達證書見附民卷第7頁），則原告請求被告自起訴狀
    繕本送達被告之翌日即111年5月28日起至清償日止，按週年
    利率百分之5 計算之遲延利息，核無不合，應予准許。
四、綜上所述，原告依上開規定，請求被告給付45萬元，及自11
    1年5月28日起至清償日止，按年息百分之5計算之利息，為
    有理由，應予准許。
五、本件事證已臻明確，兩造其餘攻擊防禦方法及所舉證據，經
    審酌結果，與本件判決結論均無影響，爰不一一論述，附此
    敘明。
六、本件原告勝訴部分，本件係就民事訴訟法第427條第2項第12
    款訴訟適用簡易程序為被告敗訴之判決，爰依民事訴訟法第
    389條第1項第3 款規定，依職權宣告假執行。原告雖陳明請
    准宣告假執行，不過係促使本院發動職權為假執行之宣告，
    本院就原告此部分聲請無庸為准駁之諭知。
七、本件原告係於刑事訴訟程序提起民事訴訟，經本院刑事庭裁
    定移送前來，依刑事訴訟法第504條第1項規定，無庸繳納裁
    判費，且本件訴訟繫屬期間亦未增生訴訟費用事項，故無訴
    訟費用負擔問題，併予敘明。 
中　　華　　民　　國　　111 　年　　9 　　月　　16　　日
                      臺灣臺中地方法院臺中簡易庭
                                  法　官　張清洲
以上為正本係照原本作成。
如不服本判決，應於送達後20日內，向本院提出上訴狀並表明上
訴理由，如於本判決宣示後送達前提起上訴者，應於判決送達後
20日內補提上訴理由書（須附繕本）。如委任律師提起上訴者，
應一併繳納上訴審裁判費。
中　　華　　民　　國　　111 　年　　9 　　月　　16　　日
                                  書記官  陳慧津